最高法院刑事判決　　　　　　　　　　　　　　　九十一年度台上字第五一一九號
　　上　訴　人　甲○○
右上訴人因強盜案件，不服台灣高等法院高雄分院中華民國九十一年六月二十八日第
二審更審判決（九十一年度上更(一)字第一七三號，起訴案號：台灣高雄地方法院檢察
署九十年度偵字第七二○七號），提起上訴，本院判決如左：
    主  文
上訴駁回。
    理  由
按刑事訴訟法第三百七十七條規定，上訴於第三審法院，非以判決違背法令為理由，
不得為之。是提起第三審上訴，應以原判決違背法令為理由，係屬法定要件。如果上
訴理由狀並未依據卷內訴訟資料，具體指摘原判決不適用何種法則或如何適用不當，
或所指摘原判決違法情事，顯與法律規定得為第三審上訴理由之違法情形，不相適合
時，均應認其上訴為違背法律上之程式，予以駁回。本件上訴意旨略稱：(一)本件告訴
人范秋本之指述，前後不一，上訴人與告訴人是否熟識，原審未予詳查，扣案之水果
刀並未經合法程序取得，且與事實無關聯性，應無證據能力；告訴人所供稱：上訴人
向其借款新台幣（下同）一千元，其掏出二千元給予上訴人，上訴人拿水果刀強盜又
將水果刀放回房等情，顯有悖常情，上訴人現年五十歲，且有多項犯罪紀錄，豈肯
為區區一千元犯重罪，上訴人應無強盜行為；依原判決事實記載上訴人持水果刀向被
害人脅迫交錢，被害人自己從口袋拿出錢款交予上訴人等情，足徵上訴人並無自己動
手至被害人口袋強取財物，原審推論上訴人有強盜犯意，顯不符事理，上訴人與被害
人互有熟識，上訴人向被害人從借款演變為恐嚇取財，被害人係主觀畏懼而不想抗拒
交付財物，自不能論定上訴人強盜犯行，如係強盜，上訴人焉有可能與被害人長時間
對話而豈會不知被害人會報警？原審徒憑告訴人之指訴為唯一證據，論處上訴人強盜
罪刑，有違經驗法則、論理法則及證據法則，且有不載理由或理由不備及應於審判期
日調查之證據未予調查之違法。(二)依原判決理由記載，本件上訴人持以犯罪之水果刀
，乃上訴人至被害人范秋本房拿取者，並非上訴人攜帶自己所有之兇器，原判決主
文謂上訴人「攜帶兇器」強盜，有判決不適用法則之違法。(三)原判決將上訴人之恐嚇
犯行，論為強盜犯行，不符罪刑相當原則，且判決未審酌刑法第五十七條所列各項，
亦有理由不備之違法。
惟查原判決認定上訴人有事實欄所載之犯行，因而撤銷第一審關於上訴人強盜部分之
犯行，改判論處上訴人意圖為自己不法之所有，攜帶兇器以脅迫至使不能抗拒而使他
人交付其物之罪刑，係依憑被害人范秋本於偵審中之指訴，佐以扣案之水果刀一把，
為其論罪之基礎。並明：上訴人雖否認有強盜犯行，或辯稱：伊於九十年四月四日
去范秋本之藥房買藥，沒有持刀強盜等語（見原審上更(一)字卷審判筆錄），或辯稱：
伊至范秋本之藥房，從其房拿扣案之水果刀切木瓜等語（見上訴字卷第三十八頁）
，惟上訴人如何以借用所為詞，進入范秋本所經營之西藥房，從房拿取扣案之鋒
利水果刀指向范秋本之腰部，以錢不拿出來就要刺下去等語脅迫，使范秋本無法抗拒
，而從口袋內掏出現款二千餘元交付上訴人，上訴人得款後，將該水果刀放回房再
離去等事實，業據范秋本於偵審中前後不移指訴明確（偵查卷第二十二頁、上訴字卷
第三十九頁），並經原審勘驗該水果刀確屬鋒利無比之兇器無訛，上訴人所辯，係卸
責之詞，委無足採。上訴人持上開水果刀兇器強盜，係犯九十一年一月三十日修正，
公布（於同年二月一日生效）之刑法第三百三十條第一項之攜帶兇器強盜罪，審酌上
訴人尚值壯年，持兇器向商家強盜財物，危害社會治安，情節非輕，犯罪後飾詞卸責
，未見悔意及其所得財物無多等犯罪情狀，應科以原判決主文所示之刑等理由綦詳。
按(一)扣案之水果刀乃上訴人從被害人范秋本之房拿取持向被害人強盜錢款得手後再
放回房，案發後由被害人交與警方者，此業據被害人於原審法院辨識指證明確（見
上訴字卷第三十九頁），自難遽指警方扣押該水果刀非經合法程序取得或該水果刀與
事實不具關聯性。(二)又帶兇器強盜罪，祇以強盜時攜帶兇器即足構成，不以該兇器
為強盜行為人自己所有為必要，原判決以上訴人強盜被害人錢款時，攜帶上開水果刀
兇器而論處上訴人攜帶兇器強盜罪，亦無不合。(三)上訴人與被害人范秋本是否熟識，
與上開上訴人犯行之認定並無直接關聯，原審縱未調查及此，亦難遽指原判決即有違
反證據調查必要性之違誤。綜上所述，核難遽指原判決即有違背經驗法則、論理法則
及證據法則或有不載理由、理由不備，判決不適用法則或不符罪刑相當原則等違誤。
其餘上訴意旨徒憑己見，就原審採證認事職權之行使或原判決已論斷說明事項重複為
事實之爭辯，亦非適法之上訴理由，上訴意旨指摘各項，核與法律規定得為第三審上
訴理由之違法情形不相適合，其上訴違背法律上之程式，應予駁回。
據上論結，應依刑事訴訟法第三百九十五條前段，判決如主文。
中      華      民      國    九十一    年      九      月     十二     日
                              最高法院刑事第十一庭
                                  審判長法官  呂  潮  澤
                                        法官  白  文  漳
                                        法官  陳  世  雄
                                        法官  孫  增  同
                                        法官  林  開  任
      右正本證明與原本無異
                                              書  記  官
中      華      民      國    九十一    年      九      月     十七     日
